【裁判字號】    99,交抗,79
【裁判日期】    990504
【裁判案由】    聲明異議
【裁判全文】
臺灣高等法院臺南分院交通事件裁定      99年度交抗字第79號
抗  告  人
即 異 議人  甲○○○○○○○.
代  理  人  乙○○
上列抗告人因聲明異議案件，不服臺灣臺南地方法院中華民國99
年3月8日裁定（98年度交聲字第1083號），提起抗告，本院裁定
如下：
    主  文
抗告駁回。
   理  由
一、抗告意旨略以：
(一)原車牌號碼TA-8795號自用小客車係抗告人甲○○○○○○
    ○所有而報廢登記之汽車，於民國98年7月24日16時30分許
    停放在台南縣善化鎮○○路143號前，竟遭舉發有報廢登記
    之汽車仍行駛之違規行為，經交通部公路總局嘉義監理所麻
    豆監理站依道路交通管理處罰條例第12條第1項第9款，同條
    第2項裁處抗告人罰鍰新台幣(下同)7200元，並沒入車輛等
    處分，經抗告人聲明異議，經原裁定法院為異議駁回之裁定
    。
(二)按道路交通管理處罰條例第12條第1項第9款係規定，報廢登
    記之汽車仍「行駛」。然本件查獲處所係抗告人台南縣善化
    鎮○○路219號之後門；查獲當時，乙○○係在整理回收紙
    箱等資源回收物，並未駕駛該車「行駛」。此由檢舉人蘇維
    得向警員吳明昌檢舉，吳明昌再到現場舉發之過程看來，其
    間必然經過一段相當之時間，而該車仍停放在該處，顯然該
    車於舉發當時並未在行駛中，原處分以抗告人之報廢登記汽
    車仍行駛即非事實。
(三)檢舉人稱抗告人車停在快車道，乙○○則聲稱該車係停在抗
    告人之後門多時，到底孰是孰非，原裁定法院未至現場履勘
    ，實有未盡調查之能事。
(四)舉發警員對本件舉發案件竟未能提出照片、錄影帶、錄音帶
    等證物，有違警員作業之常態，而抗告人與檢舉人間又夙有
    怨隙，二人之供述公正性、客觀性均堪質疑，原裁定未審慎
    客觀加以衡酌，亦有違經驗法則。
(五)原裁定以該車可以輕而易舉開至警局，非無法行駛云云。然
    查，報廢車係不得行駛，非必然不能行駛，且該車行駛至警
    局，係聽從警員之命非乙○○自主行駛，原裁定之認定有違
    論理法則。
(六)綜合上述，原裁定認事用法均有違誤，請撤銷原裁定發回原
    裁定法院更為裁定。
二、按報廢登記之汽車仍行駛，處汽車所有人3600元以上10800
    元以下罰鍰，車輛沒入，道路交通管理處罰條例第12條第1
    項第9款、第2項分別定有明文。查：本件抗告人即異議人王
    祈村(即祈村車行，下稱抗告人)所有之牌照號碼TA-8795號
    自用小客車，於98年7月24日16時30分許，在台南縣善化鎮
    ○○路143號前，經抗告人代理人乙○○駕駛，而有報廢登
    記之汽車仍行駛之違規行為之違規事實，經台南縣善化分局
    員警依法掣單舉發，嗣交通路公路總局嘉義區監理所麻豆監
    理站(下稱移送機關)，以違規事實明確，依道路交通管理處
    罰條例第12條第1項第9款、同條第2項等規定，裁處抗告人
    罰鍰7200元，並沒入車輛等事實，為抗告人所不爭執，並有
    台南縣警察局98年7月24日南縣警交字第M00000000號舉發違
    反道路交通管理事件通知單、嘉義區監理所麻豆監理站麻監
    裁罰字第75-M00000000號裁決書在卷可稽（參原審卷第16頁
    至第17頁間），此部分事實堪認屬實。
三、抗告人雖辯稱:抗告人之代理人於查獲當時，並未駕駛該車
    「行駛」；依乙○○聲稱該車係停在抗告人之後門多時，原
    裁定法院未至現場履勘，實有未盡調查之能事；舉發警員對
    本件舉發案件竟未能提出照片、錄影帶、錄音帶等證物，有
    違警員作業之常態；且抗告人與檢舉人間又夙有怨隙，二人
    之供述公正性、客觀性均堪質疑，原裁定未審慎客觀加以衡
    酌，亦有違經驗法則云云。經查:
(一)抗告人所有之上開車輛，於報廢登記後該車輛車體，並未交
    警察機關或環保單位處理，仍置於抗告人家中等情，業據抗
    告人於刑事聲明異議狀陳述明確，且有車號查詢汽車車籍1
    份在卷可參（參原審卷第6至7、21頁），而該報廢車輛確仍
    有「行駛」之事實，理由如下:
 1、依證人即舉發警員吳明昌於原審98年10月1日訊問時具結證
    稱：「（問：本件是否你舉發？）是我舉發的。（問：當時
    情形如何？）98年7月24日有民眾檢舉民族路143號前，有一
    輛報廢車輛占用道路，我到現場看到1台報廢車輛，前後沒
    有車牌，車上載滿資源回收，而異議人代理人當時正在車後
    搬資源回收物，【我便上前問他該車是否他開來這邊，他回
    答我說:『是』】，他在幫他妹妹做資源回收，馬上便開走
    ，而且還向我道歉，我問他為何沒有車牌，他說已經報廢很
    久了，而檢舉民眾當時在旁告訴我說，異議人自稱是警察，
    他常常駕駛該報廢車輛占用道路，檢舉民眾看見本件情形時
    ，便檢舉要求我們處理，要看我們如何處理，當時異議人代
    理人也沒有任何意見，事後還到派出所，舉發民眾也跟著我
    們到派出所，我們便依法對異議人代理人舉發，當時檢舉民
    眾一直在現場並未離開，有聽到【異議人代理人自稱車子是
    他開來的】，事後我還陪異議人代理人將車上之貨物移至到
    他地後，才到派出所處理。（問：系爭車輛當時是否可以駕
    駛？）是的。」等語在卷（參原審卷第23至24頁）。按證人
    吳明昌乃為移送機關所認定抗告人有前開違規行為之證人，
    其已到庭在原審法官面前以言詞供述抗告人有前開違規事實
    ，並已就當時執勤情形、抗告人違規等過程情節詳述具體明
    確，且證人吳明昌為依法執行勤務之員警，與抗告人毫無怨
    懟，衡情當無自陷偽證罪而構詞誣賴抗告人之理；因此，證
    人吳明昌之證述並無違常情之處，自堪採信。
 2、依檢舉人即證人蘇維得於原審98年10月29日訊問時具結證稱
    ：「（問：本件違規案件是否是你報案？）紅單我沒有看過
    ，但警察有跟我說有開，但當天是我打110電話舉發的，當
    時該車輛是停放在照片警車所停放之位置，占用整個快車道
    。」、「（問：當時你看到該車時是已經停放在那裡，還是
    有人駕駛來停放的？）我的住家就在該地之對面，我看到是
    異議人代理人將車子駕駛來停放在該位置，因為該路只有8
    公尺寬度，異議人代理人停放的位置，占用車道很容易發生
    車禍，所以我才報警，異議人代理人常常停放該地而且有時
    候還逆向停車。」、「（問：報案之前是否曾經與異議人代
    理人對話？）當天沒有，以前常常因為停車的問題吵架，在
    兩年多前我也曾經報過警，但警察都是開警告單而已。」等
    語在卷（原審卷第38頁），並提出照片1張描繪抗告人當時
    停車之位置，核與警員吳明昌於98年10月16日具狀提出照片
    2張描繪當時上開車輛所停放之位置相同，足見證人蘇維得
    上開所證，確屬真實。
 3、由此，證人蘇維得、吳明昌上開證述，互核一致，足證抗告
    人之代理人確有行駛本件報廢車輛至上開舉發地點之事實，
    堪予認定。抗告意旨猶執前詞，辯稱抗告人之代理人乙○○
    於為警舉發當時，係在整理回收紙箱等資源回收物，並未駕
    駛該車「行駛」云云，顯係卸責之詞，不足採信。
(二)次查，上開報廢車輛為警舉發時，係停在原審卷附相片(見
    原審卷第36頁)所示警察巡邏車所停放之位置，即有占用車
    道之情，業經證人即檢舉人蘇維得於原審證稱:當時該車輛
    是停放在照片警車所停放之位置，占用整個快車道等語(原
    審卷第38頁)明確；核與證人即警員吳明昌於原審證述:有民
    眾檢舉民族路143號前，有一輛報廢車輛占用道路，我到現
    場看到1台報廢車輛等語相符(原審卷第23頁反面)，並有現
    場相片附卷可稽(見原審卷第36頁)，足徵抗告人所有本件報
    廢車輛，於為警舉發時確有占用車道之情非虛。且抗告人之
    代理人乙○○於原審陳述時，對於本件報廢車輛係停放於上
    開相片所示警車停放之地點一節，並不爭執，惟辯稱:我沒
    有停在那麼外面等語，並在卷附相片上以原子筆標示停放本
    件停放車輛之位置(見原審卷第36、38頁)，然觀諸乙○○所
    標示之汽車位置，與警車停放位置甚為接近；且依上開相片
    所示舉發現場道路旁即緊臨住家之情狀判斷，乙○○將車停
    放路旁，勢必會占用大部分車道甚明。況本件所舉發者乃抗
    告人「報廢登記之汽車仍行駛」之違規事實，並非抗告人之
    代理人停車占用車道之違規事實。而本件抗告人確有前揭違
    規事實，既有上開卷附相片可稽，並經上開證人具結屬實，
    足認抗告人違規事證明確，已堪認定，自無再履勘現場必要
    。抗告人猶執此謂原裁定不當，亦非有理。
(三)第查，警方取締交通違規事件，其以照相方式取證者，固足
    為違規之證明，惟警員當場舉發者，舉發之員警本身之目睹
    、耳聞，亦為違規人違規之證明，非必所有之違規事件，均
    需有照相方足為違規之證據。況警察執行勤務，事項繁瑣，
    且違規情形一過即逝，並非長期存在，何能要求警察必備有
    照相機取證？是本件縱無舉發照片為佐證，然抗告人之違規
    行為既經證人吳明昌及蘇維得具結證述明確，自得為判斷之
    依據，抗告意旨稱舉發警員對本件舉發案件未能提出照片、
    錄影帶、錄音帶等證物，有違警員作業之常態云云，亦不足
    採。
(四)至證人蘇維得與抗告人或抗告人代理人乙○○間雖曾有嫌隙
    存在，業據證人蘇維得及抗告人代理人乙○○陳稱在卷。然
    抗告人之代理人乙○○於為警舉發時，曾向舉發員警吳明昌
    自承上開車輛是其駕駛至違規地點，既經證人吳明昌於原審
    證述明確，且證人吳明昌、蘇維得之證述均堪採信，既已如
    前述，足證檢舉人檢舉事實無訛。故縱證人蘇維得與抗告人
    或異議人代理人乙○○間有嫌隙存在，亦無礙證人蘇維得、
    吳明昌等人上開證述之真實性。自不能僅以證人蘇維得與抗
    告人或抗告人之代理人間有嫌隙，即謂證人蘇維得、吳明昌
    所證概不足採。抗告意旨以該二證人之供述公正性、客觀性
    均堪質疑，原裁定未審慎客觀加以衡酌，有違經驗法則云云
    ，亦非有理。
(五)此外，依抗告人之代理人乙○○於原審98年10月29日供稱：
    「（問：當天警察到現場時，你的車輛是否有開走？）是因
    為警察命令我開到警察局，證人當天也有到警察局。（問：
    這台車的原來車主是何人？）車子是我妹婿的。（問：停放
    地點是否是你妹妹家？）是的，是我妹妹家的後門。（問：
    當天你妹妹或妹婿是否在家？）沒有。（問：家裡是否還有
    其他人在？）沒有。」等語（參原審卷第39頁背面），可知
    ，舉發當日員警吳明昌到達違規地點後，抗告人代理人乙○
    ○在車主及其家人均不在家之情況下，仍得輕易將上開車輛
    駕駛至警局，顯見該車當時係在抗告人代理人乙○○管理使
    用中，並無因報廢登記而有無法行駛之情甚明。抗告人代理
    人乙○○復曾於現場向舉發員警吳明昌自承上開車輛是其駕
    駛至違規地點，已如前述。且上開報廢車輛於為警舉發當時
    ，係停放占用在車道上，並擋住抗告人住家後門之出入口之
    情，業據警員吳明昌於98年10月16日具狀提出標繪上開車輛
    當時停放位置之照片2張在卷可稽（參原審卷第36頁），由
    此可見，該報廢車輛應係暫時停放該處，而非長期停放不動
    ，否則勢將阻礙住家出入及往來車輛通行。抗告人之代理人
    乙○○猶辯稱:在遭舉發當日將上開車輛駕駛至警局前，上
    開車輛已停放在違規地點前很久沒有人駕駛云云，不僅與證
    人吳明昌所證不符，且顯悖於常情，自不足採。抗告意旨猶
    執前詞辯稱該報廢車並無行駛云云，亦無足採。
四、綜上，抗告人有上開違規事實，既經證人吳明昌、蘇維得證
    述明確一致，並有上開相片可稽，原審因而認抗告人確有上
    開違規行為之心證，並無何違背經驗、論理法則之處。抗告
    人猶以前詞指摘原裁定認事用法均有違誤云云，並無理由，
    其抗告應予駁回。
五、據上論結，應依道路交通案件處理辦法第26條，刑事訴訟法
    第412條，裁定如主文。
中    華    民    國    99    年    5     月    4     日
                  刑事第六庭    審判長法  官  沈揚仁
                                      法  官  林英志
                                      法  官  賴純慧
以上正本證明與原本無異。
不得再抗告。
                                      書記官  蔡宜均
中    華    民    國    99    年    5     月    5     日

司法院資訊處製作；財團法人民間司法改革基金會備份。
